【裁判字號】    97,上訴,3999
【裁判日期】    970930
【裁判案由】    毒品危害防制條例
【裁判全文】
臺灣高等法院刑事判決                97年度上訴字第3999號
上  訴  人  甲○○
即  被  告
                    現另案於臺灣臺北監獄臺北分監執行中
上列上訴人因毒品危害防制條例案件，不服臺灣板橋地方法院97
年度訴字第2564號，中華民國97年7月15日第一審判決（起訴案
號：臺灣板橋地方法院檢察署97年度毒偵字第3951號），提起上
訴，本院判決如下：
    主  文
上訴駁回。
    事  實
一、甲○○曾因違反毒品危害防制條例案件，於民國（下同）91
    年8月27日，經臺灣板橋地方法院以91年度訴字第1162號刑
    事判決判處有期徒刑七月，91年9月30日判決確定；又因搶
    奪案件，於91年10月3日，經臺灣板橋地方法院以91年度訴
    字第1161號刑事判決判處有期徒刑一年二月，91年11月14日
    判決確定。上開罪刑，嗣於92年8月25日，經臺灣板橋地方
    法院以92年度聲字第1524號裁定應執行有期徒刑一年七月確
    定，刑期起算日期為92年5月25日，指揮書原載執行完畢日
    期為93年12月24日，縮刑期滿日期為93年11月26日，於93年
    11月4日假釋出監，假釋期滿未經撤銷，以已執行完畢論。
    又因違反毒品危害防制條例案件，於94年11月30日，經臺灣
    板橋地方法院以94年度訴字第1648號刑事判決判處有期徒刑
    八月、四月，應執行有期徒刑十月，95年2月8日判決確定；
    又因違反毒品危害防制條例案件，於95年5月30日，經臺灣
    板橋地方法院以95年度訴字第1294號刑事判決判處有期徒刑
    十月、四月，應執行有期徒刑一年，95年7月24日判決確定
    ；又因竊盜案件，於95年6月29日，經臺灣板橋地方法院以9
    5年度易字第375號刑事判決判處有期徒刑四月，95年6月29
    日判決確定。上開罪刑，嗣於96年7月16日，經臺灣板橋地
    方法院以96年度聲減字第1829號裁定減刑為有期徒刑四月、
    二月、五月、二月、二月，應執行有期徒刑十一月確定，刑
    期起算日期為95年4月28日，指揮書執行完畢日期為96年7月
    16日。又其曾因施用毒品案件，經臺灣板橋地方法院裁定送
    觀察、勒戒後，認有繼續施用毒品之傾向，於87年6月25日
    ，經臺灣板橋地方法院以87年度毒聲字第404號裁定令入戒
    治處所施以強制戒治，嗣於87年12月14日，經臺灣板橋地方
    法院以87年度毒聲字第3751號裁定停止戒治，所餘期間付保
    護管束，於88年6月22日期滿未經撤銷，以已執行完畢論，
    並經臺灣板橋地方法院檢察署檢察官以88年度戒毒偵字第15
    號為不起訴處分確定；又因施用毒品案件，經臺灣板橋地方
    法院於91年5月25日，以91年度毒聲字第1705號裁定令入戒
    治處所施以強制戒治，執行起算日期為91年5月25日，指揮
    書執行完畢日期為92年5月24日。
二、甲○○於最後一次強制戒治執行完畢釋放後，五年內之97年
    4月18日15時30分許為警查獲採尿時回溯26小時內某時（排
    除為警查獲至採尿間不可能施用毒品之時段），在其位於臺
    北縣三重市○○街28號3樓之住處，以針筒注射之方式施用
    第一級毒品海洛因一次。迨97年4月18日15時30分許為警於
    臺北縣三重市○○街133號前查獲，並扣得其所有之分裝袋
    （起訴書誤繕為殘渣袋）二個，經警採集其尿液檢體，其檢
    驗結果呈鴉片類陽性反應，而偵悉上情。
三、案經臺北縣政府警察局三重分局移送臺灣板橋地方法院檢察
    署檢察官偵查起訴。
    理  由
一、證據能力部分：按被告以外之人於審判外之言詞或書面陳述
    ，除法律有規定者外，不得作為證據；又被告以外之人於審
    判外之陳述，雖不符合同法第159條之1至第159條之4之規定
    ，但經當事人於審判程序同意作為證據，法院審酌該言詞陳
    述或書面陳述作成時之情況，認為適當者，亦得為證據。當
    事人、代理人或辯護人於法院調查證據時，知有第159條第1
    項不得為證據之情形，而未於言詞辯論終結前聲明異議者，
    視為有前項之同意，刑事訴訟法第159條第1項及第159條之5
    分別定有明文。查本判決下列所引用之各該被告以外之人於
    審判外之陳述（包含書面陳述濫用藥物尿液檢驗報告等），
    皆屬傳聞證據，惟被告雖知上開證據資料為傳聞證據，但於
    準備程序及審判期日中均表示無意見而不予爭執，且迄至言
    詞辯論終結前亦未再聲明異議，審酌上開證據資料製作時之
    情況，尚無違法不當及證明力明顯過低之瑕疵，亦認為以之
    作為證據應屬適當，故揆諸前開規定，爰逕依刑事訴訟法第
    159條之5規定，認前揭證據資料均例外有證據能力。
二、上訴人即被告甲○○坦承前揭犯罪事實，且查：
(一)、被告於前開時、地經警查獲後採集之尿液檢體經檢驗，結果
    呈鴉片類陽性反應，此有臺北縣政府警察局三重分局查獲毒
    品案件被移送者姓名、代碼對照表、台灣檢驗科技股份有限
    公司於97年5月2日出具之濫用藥物尿液檢驗報告（97年度毒
    偵字第3951號卷第17頁、第35頁）附卷足憑，且有分裝袋二
    個（非殘渣袋，業據被告陳明，經原審97年7月1日期日當庭
    勘驗）扣案足資佐證，堪認被告前開施用第一級毒品海洛因
    之自白與事實相符。
(二)、被告曾因施用毒品案件，經臺灣板橋地方法院裁定送觀察、
    勒戒後，認有繼續施用毒品之傾向，於87年6月25日，經臺
    灣板橋地方法院以87年度毒聲字第404號裁定令入戒治處所
    施以強制戒治，嗣於87年12月14日，經臺灣板橋地方法院以
    87年度毒聲字第3751號裁定停止戒治，所餘期間付保護管束
    ，於88年6月22日期滿未經撤銷，以已執行完畢論，並經臺
    灣板橋地方法院檢察署檢察官以88年度戒毒偵字第15號為不
    起訴處分確定；又因施用毒品案件，經臺灣板橋地方法院於
    91年5月25日，以91年度毒聲字第1705號裁定令入戒治處所
    施以強制戒治，執行起算日期為91年5月25日，指揮書執行
    完畢日期為92年5月24日，此有被告前案紀錄表附卷足憑，
    其於強制戒治執行完畢釋放後，五年內再犯本案施用毒品犯
    行，核與毒品危害防制條例第23條第2項之規定相符。
(三)、被告上訴雖稱尚有另案97年4月16日違反毒品危害防制條例
    案件，但經查閱被告之起訴資料（卷附檢察書類查詢資料）
    ，僅有一件臺灣板橋地方法院檢察署檢察官起訴書97年度毒
    偵字第6083號，起訴之犯罪事實為：「於97年4月28日為警
    採尿前回溯26小時內某時，在不詳處所，施用第一級毒品海
    洛因。嗣於97年4月28日為警查獲涉嫌搶奪案件，經採集其
    尿液送驗後，查悉上情」，且所謂集合犯，乃其犯罪構成要
    件中，本就預定有多數同種類之行為將反覆實行，立法者以
    此種本質上具有複數行為，反覆實行之犯罪，認為有包括一
    罪之性質，因而將此種犯罪歸類為集合犯，特別規定為一個
    獨立之犯罪類型（如營業犯、收集犯、職業犯是）。從而集
    合犯之成立，除行為人主觀上須出於一個決意外，該自然意
    義之複數行為，在時、空上並應有反覆實行之密切關係，依
    社會通念，客觀上認為以包括之一罪評價較為合理者，始與
    立法之意旨相符。又刑法刪除連續犯規定之前，基於概括之
    犯意連續多次販賣毒品之行為，實務上向採連續犯說。惟依
    刑法第56條修正理由之說明，謂「對繼續犯同一罪名之罪者
    ，均適用連續犯之規定論處，不無鼓勵犯罪之嫌，亦使國家
    刑罰權之行使發生不合理之現象」「基於連續犯原為數罪之
    本質及刑罰公平原則之考量，爰刪除有關連續犯之規定」等
    語，即係將本應各自獨立評價之數罪，回歸本來就應賦予複
    數法律效果之原貌。因此，就刑法修正施行後多次販賣毒品
    之犯行，採一罪一罰，始符合立法本旨。反之，若將此種行
    為歸類為集合犯，顯然與社會通念不合，且違背修法之意旨
    （97年度台上字第3846號），是被告數次施用毒品，原則上
    應一罪一罰，其以為查無資料之另案97年4月16日違反毒品
    危害防制條例案件為上訴理由，並不可取。
(四)、從而，本案事證已臻明確，被告犯行洵堪認定，自應依法論
    科。
三、論罪科刑部分：
(一)、核被告甲○○所為，係犯毒品危害防制條例第10條第1項之
    施用第一級毒品罪。被告施用前持有第一級毒品海洛因之低
    度行為為其施用之高度行為所吸收而不另論罪。查被告甲○
    ○曾因違反毒品危害防制條例案件，於91年8月27日，經臺
    灣板橋地方法院以91年度訴字第1162號刑事判決判處有期徒
    刑七月，91年9月30日判決確定；又因搶奪案件，於91年10
    月3日，經臺灣板橋地方法院以91年度訴字第1161號刑事判
    決判處有期徒刑一年二月，91年11月14日判決確定。上開罪
    刑，嗣於92年8月25日，經臺灣板橋地方法院以92年度聲字
    第1524號裁定應執行有期徒刑一年七月確定，刑期起算日期
    為92年5月25日，指揮書原載執行完畢日期為93年12月24日
    ，縮刑期滿日期為93年11月26日，於93年11月4日假釋出監
    ，假釋期滿未經撤銷，以已執行完畢論。又因違反毒品危害
    防制條例案件，於94年11月30日，經臺灣板橋地方法院以94
    年度訴字第1648號刑事判決判處有期徒刑八月、四月，應執
    行有期徒刑十月，95年2月8日判決確定；又因違反毒品危害
    防制條例案件，於95年5月30日，經臺灣板橋地方法院以95
    年度訴字第1294號刑事判決判處有期徒刑十月、四月，應執
    行有期徒刑一年，95年7月24日判決確定；又因竊盜案件，
    於95年6月29日，經臺灣板橋地方法院以95年度易字第375號
    刑事判決判處有期徒刑四月，95年6月29日判決確定。上開
    罪刑，嗣於96年7月16日，經臺灣板橋地方法院以96年度聲
    減字第1829號裁定減刑為有期徒刑四月、二月、五月、二月
    、二月，應執行有期徒刑十一月確定，刑期起算日期為95年
    4月28日，指揮書執行完畢日期為96年7月16日，此有被告前
    案紀錄表在卷可稽，其受徒刑之執行完畢後，五年以內故意
    再犯有期徒刑以上本案之罪，應依刑法第47條第1項之規定
    論以累犯，並依法加重其刑。
(二)、原審認被告罪證明確，並適用刑事訴訟法第273 條之1 第1
    項、第299條第1項前段，毒品危害防制條例第10條第1項、
    第23條第2項，刑法第11條前段、第47條第1項、第38條第1
    項第2款之規定，審酌被告施用毒品，足以戕害其身心，滋
    生其他犯罪，惡化治安，嚴重損及公益，且被告曾因施用毒
    品案件，業經觀察、勒戒、強制戒治及有期徒刑執行完畢，
    仍未戒斷其施用毒品之惡習，竟再為本件施用毒品犯行，顯
    見其不思悔改，惟考量施用毒品行為於本質上係屬自我戕害
    行為，反社會性之程度應屬較低及其犯罪後於本院審理中坦
    承犯行，態度尚佳等一切情狀，量處有期徒刑壹年貳月。扣
    案分裝袋二個，業據被告供稱係其所有，欲用以分裝所施用
    之第一級毒品海洛因者，故足認係供犯罪預備之物，且係被
    告所有，爰依刑法第38條第1項第2款之規定宣告沒收。
(三)、經核原判決認事用法並無不合，量刑之諭知亦屬妥適，上訴
    人即被告上訴意旨以前詞稱尚有另案97年4月16日違反毒品
    危害防制條例案件，但經查閱被告之起訴資料（卷附檢察書
    類查詢），並無該案而不可取，至於上訴另略以量刑過重等
    詞，然按「量刑輕重係屬事實審法院得依職權自由裁量之事
    項，苟已斟酌刑法第57條各款所列情狀而未逾越法定刑度，
    不得遽指為違法（72年台上字第6696號判例）」，本件原審
    判決已經詳細記載量刑審酌各項被告犯罪情節及犯罪後之態
    度等一切情狀，並予以綜合考量，依累犯之規定加重其刑後
    ，在法定刑內科處其刑，經核於法並無不合，上訴意旨既未
    指摘原判決科刑有何違背法令，單純就科刑輕重為爭執，自
    非適法之上訴理由。是其指摘原判決不當，為無理由，應予
    駁回。
據上論斷，應依刑事訴訟法第368條，判決如主文。
本案經檢察官鄭龍照到庭執行職務。
中    華    民    國    97    年    9     月    30    日
                  刑事第十二庭  審判長法  官  蔡永昌
                                      法  官  陳榮和
                                      法  官  施俊堯
以上正本證明與原本無異。
如不服本判決，應於收受送達後十日內向本院提出上訴書狀，其
未敘述上訴之理由者並得於提起上訴後十日內向本院補提理由書
（均須按他造當事人之人數附繕本）。
                                      書記官  顧哲瑜
中    華    民    國    97    年    10    月     1    日
附錄本案論罪科刑法條全文：
毒品危害防制條例第10條：
施用第一級毒品者，處六月以上五年以下有期徒刑。
施用第二級毒品者，處三年以下有期徒刑。


司法院資訊處製作；財團法人民間司法改革基金會備份。
